【裁判字號】    96,上更(一),634
【裁判日期】    970110
【裁判案由】    毒品危害防制條例
【裁判全文】
臺灣高等法院刑事判決             96年度上更(一)字第634號
  上  訴  人
  即  被  告  乙○○
                      （現於臺灣臺北看守所羈押中）
  選任辯護人  蔡明熙律師
  上  訴  人
  即  被  告  甲○○
  選任辯護人  沙洪律師
上列上訴人因違反毒品危害防制條例案件，不服臺灣板橋地方法
院95年度訴字第2975號，中華民國96年2月15日第一審判決（起
訴案號：臺灣板橋地方法院檢察署95年度偵字第18231號），提
起上訴，本院判決後，經最高法院發回更審，本院判決如下：
    主  文
原判決撤銷。
乙○○共同連續販賣第二級毒品，處有期徒刑捌年。扣案之第二
級毒品甲基安非他命壹包（毛重零點陸公克，驗餘淨重零點伍捌
玖公克）沒收銷燬之﹔扣案之PG901號行動電話壹具（不含SIM卡
）及PH S行動電話壹具，均沒收之﹔販賣第二級毒品所得財物新
臺幣肆仟元沒收（其中新台幣仟元應與甲○○連帶沒收之），
如全部或一部不能沒收時，以其財產抵償之。
甲○○共同連續販賣第二級毒品，處有期徒刑柒年貳月。扣案之
PG901號行動電話壹具（不含SIM卡），沒收之。販賣第二級毒品
所得新臺幣仟元，應與乙○○連帶沒收，如全部或一部不能沒
收時，以其財產抵償之。
    事  實
一、乙○○明知甲基安非他命係毒品危害防制條例所列管之第二
    級毒品，不得非法持有、販賣，竟基於販賣第二級毒品甲基
    安非他命以營利之概括犯意，先於民國（下同）95年1月13
    日，利用其女友甲○○名義所申設之0000000000號行動電話
    ，接聽王明輝以0000000000號行動電話撥打之電話，雙方約
    定以每包新臺幣（下同）一千元之價格，在臺北縣三重市○
    ○路某處交貨，而販賣第二級毒品一次。王明輝購得上開甲
    基安非他命後，旋於同日上午10時50分許，在臺北縣新莊市
    ○○街20號前，經警盤查而查獲，王明輝為配合警方追查毒
    品甲基安非他命來源，供出其毒品甲基安非他命係向乙○○
    購得，並同意配合警方查緝毒品來源，旋在警察授意下，復
    以其所用之上開行動電話聯絡乙○○所使用之上開行動電話
    ，佯稱欲再購買一包甲基安非他命，並約定在臺北縣三重市
    ○○○路224巷旁商店內交易，乙○○遂與有共同犯意聯絡
    綽號「毛毛」之邱暉恩（所涉販賣第二級毒品部分，經臺灣
    板橋地方法院95年訴字第2975號判決判處有期徒刑四年在案
    ）聯絡，由邱暉恩持甲基安非他命一包（毛重0.6公克，取
    其中0.011公克鑑定用罄，驗餘淨重0.589公克）前往上開商
    店與王明輝進行交易，乙○○並交付門號為0000000000號之
    PHS手機一支以備聯絡，迨邱暉恩於同日下午1時30分許，持
    上開第二級毒品甲基安非他命一包前往上開商店時，即為埋
    伏之員警當場逮捕而未遂，並扣得乙○○所有供販賣之甲基
    安非他命一包及其所有供聯絡販賣毒品甲基安非他命所用之
    PHS手機一支。
二、乙○○經警查獲後仍未知警惕，復承前販賣第二級毒品甲基
    安非他命之概括犯意，而甲○○亦明知甲基安非他命係毒品
    危害防制條例所列管之第二級毒品，逕與乙○○共同意圖營
    利，基於販賣第二級毒品甲基安非他命之概括犯意聯絡，先
    後於95年6月11日、6月27日、6月29日，由甲○○以其上揭
    所申設之0000000000號行動電話接聽由沈俊良以其所使用之
    0000000000號行動電話撥打之電話，雙方約定以每包一千元
    之價格，在乙○○、甲○○位於臺北縣三重市○○○路316
    號12樓之1之租屋處交貨，而販賣第二級毒品甲基安非他命
    計三次。嗣於95年7月29日晚上7時15分許，經警在上開租屋
    處查獲，並扣得甲○○所有，與乙○○共犯本件供聯絡販賣
    第二級毒品甲基安非他命所用之PG901手機一支。
三、案經板橋憲兵隊移請臺灣板橋地方法院檢察署檢察官偵查起
    訴。
    理  由
一、按被告以外之人（包括證人、鑑定人、告訴人、被害人及共
    同被告等）於檢察事務官、司法警察官或司法警察調查中所
    為之陳述，與審判中不符時，其先前之陳述具有較可信之特
    別情況，且為證明犯罪事實存否所必要者，得為證據，刑事
    訴訟法第159條之2定有明文。故所謂「前後陳述不符」之要
    件，應就前後階段之陳述進行整體判斷，以決定其間是否具
    有實質性差異，惟無須針對全部陳述作比較，陳述之一部分
    有不符，亦屬之。而所謂「較可信之特別情況」之情形，亦
    應就前後陳述時之各種外部情況進行比較，以資決定何者外
    部情況具有可信性。若陳述係在特別可信之情況下所為，則
    虛偽陳述之危險性即不高，雖係審判外陳述，或未經被告反
    對詰問，仍得承認其有證據能力。所稱「外部情況」認定，
    例示如下：
  1.時間之間隔：陳述人先前陳述是在記憶猶新的情況下直接作
    成，一般與事實較相近，事後即可能因記憶減弱或變化，致
    有不清晰或陳述不符現象發生。
  2.有意識的迴避：由於先前陳述時被告未在場，是陳述人直直
    接面對詢問警員所為陳述較為坦然﹔事後可能因陳數人對被
    告有所顧忌或同情，因而在被告面前較不願陳述不利被告事
    實。
  3.受外力干擾：陳述人單獨面對檢察事務官或司法警察（官）
    所為陳述，程度上較少會受到強暴、脅迫、詐欺、利誘或收
    買等外力之影響，其陳述較趨於真實。若被告在庭或有其他
    成員參與旁聽時，陳述人可能會本能的作成迴避對被告不利
    之證述，或因不想生事乃虛構事實而為陳述。
  4.事後串謀：目擊證人對警察描述所目睹情形，因較無時間或
    動機去編造事實，客觀上亦較難認與被告間有勾串情事，其
    陳述具有較可信性。但事後因特殊關係，雙方可能因串謀而
    統一口徑；或事後情況變化，兩者從原先敵對關係變成現在
    友好關係等情形，其陳述即易偏離事實而較不可信。
  5.警詢或檢察事務官偵查時，有無辯護人、代理人或親友在場
    ：如有上開親誼之人在場，自可期待證人為自由從容之陳述
    ，其證言之可信度自較高。
  6.警詢或檢察事務官所作之偵查筆錄記載是否完整：如上開筆
    錄對於犯罪構成要件、犯罪態樣、加重減輕事由或起訴合法
    要件等事實或情況，均翔實記載完整，自可推定證人之陳述
    ，與事實較為相近，可信為真實。法院應斟酌上列因素綜合
    判斷，亦應細究陳述人之問答態度、表情與舉動之變化，此
    一要件係屬訴訟法事實之證明，以自由證明為已足，且應由
    主張此項證據之人證明。惟此僅係確定上開陳述有無證據能
    力而已，至該證據具證據能力後，其證據力強弱問題，仍待
    法院綜合全辯論意旨及調查證據所得，依法認定之。
  查本件證人王明輝、邱暉恩、沈俊良三人於警局詢問時所為之
  陳述，對於被告乙○○、甲○○而言，固屬被告以外之陳述，
  而證人王明輝、邱暉恩、沈俊良三人於警詢及法院審理時之供
  述，均有先後陳述不符之情形（均詳如後述），本院審酌其等
  於警詢之證述並無證據證明非屬任意性所為，且距本案發生時
  間較近，當時記憶自較深刻，可立即反應所知，不致因時隔日
  久而遺忘案情；且較無來自被告或其他成員同庭在場之壓力而
  出於虛偽不實指證，或事後串謀而故為迴護被告之機會，揆諸
  上開說明，證人王明輝、邱暉恩、沈俊良三人於警詢所為之陳
  述，客觀上具有較可信之特別情況，且亦為證明犯罪事實存否
  所必要，依上揭規定，渠等三人於警詢中之證言，自得作為本
  案證據，而具證據能力，合先敘明。
二、另按被告以外之人於偵查中向檢察官所為陳述，除顯有不可
    信之情況者外，得為證據，刑事訴訟法第159條之1第2項定
    有明文。又偵查中對被告以外之人（包括證人、鑑定人、告
    訴人、被害人及共同被告等）所為之偵查筆錄，或被告以外
    之人向檢察官所提之書面陳述，性質上固均屬傳聞證據，惟
    現階段刑事訴訟法規定檢察官代表國家偵查犯罪、實施公訴
    ，依法有訊問被告、證人及鑑定人之權，證人、鑑定人且須
    具結，而實務運作時，檢察官偵查中向被告以外之人所取得
    之陳述，原則上均能遵守法律規定，不致違法取供，其可信
    度極高，職是，被告以外之人前於偵查中已具結而為證述，
    除反對該項供述得具有證據能力之一方，已釋明「顯有不可
    信之情況」之理由外，不宜以該證人未能於審判中接受他造
    之反對詰問為由，遽指該證人於偵查中之陳述不具證據能力
    。查本件證人即臺北縣政府警察局新莊分局員警江明南於檢
    察官偵查時所為之陳述（偵查卷二第115至116頁），證人並
    未指述係出於其非任意性之供述，而被告亦無反對該項供述
    得具有證據能力之陳述，或該項供述有顯不可信之情況，依
    上說明，證人江明南於偵查中之證言，自具有證據能力。
三、另警察行使職權，不得以引誘、教唆人民犯罪或其他違法手
    段為之，警察職權行使法第3條第3項定有明文。是以若犯罪
    嫌疑人本無犯罪之故意，純因司法警察（官）之設計，以引
    誘、教唆等不正當方法，誘發犯罪行為人萌生犯意，進而著
    手實行，因其並非循正當法定程序取得之證據，縱其目的係
    在於查緝犯罪，但其手段顯然違反憲法對於基本人權之保障
    ，且已逾越偵查犯罪之必要程度，對於公共利益之維護並無
    意義，其因此等違反法定程序所取得之證據資料，應不具有
    證據能力（參照最高法院92年度臺上字第4558號判決意旨）
    。然如行為人原本即具有犯罪之故意，僅因為逮捕而提供犯
    罪機會（俗稱釣魚），本與所謂陷害教唆須行為人本無犯罪
    意思，而因教唆人之教唆始萌生犯意者不同（參照最高法院
    92年台上字第6008號判決意旨）。故警調機關在偵查販毒等
    重大危害社會治安且又屬難以偵查案件時，在不違反人身自
    由之不可受侵犯之憲法基本權之保障下，自得以符合比例原
    則之手段以偵查此類犯罪，所謂「釣魚」，於販毒案件中，
    自屬在不違反憲法上基本權之保障原則下，為使國家社會免
    於毒品之危害，所不得不採行之偵查手段。況於此類犯罪中
    ，犯罪嫌疑人均本即具有販賣毒品之犯意，初非警調人員所
    造意，此與憲法上之比例原則無違。本件證人即臺北縣政府
    警察局新莊分局員警蕭博森、江明南係於查獲證人王明輝持
    有第二級毒品甲基安非他命後，證人王明輝表示願配合警方
    追查毒品甲基安非他命來源，而供出其毒品甲基安非他命係
    向被告乙○○購得，並同意配合警方查緝毒品來源，旋在警
    察授意下，以其所用之行動電話聯絡原先販賣毒品甲基安非
    他命之人即被告乙○○所使用之上開行動電話，佯稱欲再購
    買甲基安非他命（詳後述），顯見被告乙○○先前即已有販
    賣甲基安非他命之犯意，並非因員警蕭博森、江明南或證人
    王明輝之教唆而生，故本件警方經由證人王明輝而查獲被告
    乙○○上開販賣第二級毒品甲基安非他命之犯行，並無違法
    之處，從而，警方因而取得證據（即查扣毒品），自得作為
    證據。
四、犯罪事實一部分：訊據上訴人即被告乙○○供承上揭以其女
    友即被告甲○○名義申設之0000000000號行動電話係由其所
    使用，而於上揭時地該行動電話由同案被告邱暉恩持以使用
    之事實，惟矢口否認有販賣第二級毒品甲基安非他命予王明
    輝之犯行，辯稱：伊經營檳榔攤，門號為0000000000號之手
    機是供客戶打電話購買檳榔外送用的，不是供販毒之用，案
    發前一天之 1月12日邱暉恩來檳榔攤跟伊借手機，伊不知道
    他拿去供販毒聯絡之用，伊不認識王明暉，也沒有賣毒品給
    他云云。惟查：
(一)證人王明輝如何於上揭時地以其所使用之0000000000號行動
    電話撥打0000000000號行動電話，而以1000元之代價向被告
    乙○○購得毒品甲基安非他命一包，嗣證人王明輝為警查獲
    後，為配合警方追查毒品甲基安非他命來源，供出其毒品甲
    基安非他命係向被告乙○○購得，並同意配合警方查緝毒品
    來源，旋在警察授意下，復以其所用之上開行動電話聯絡被
    告乙○○所使用之上開行動電話，佯稱欲再購買一包甲基安
    非他命，而經被告乙○○指示同案被告邱暉恩交付貨物時，
    經警當場查獲而未遂等情，業據證人王明輝、同案被告邱暉
    恩分別於警詢時供證述明確在卷。
  1.依證人王明輝於警詢時證稱：伊所施用之毒品安非他命係向
    綽號「阿彬」之男子購買，伊是以行動電話0000000000號撥
    打「阿彬」之行動電話0000000000號購買毒品，雙方約在不
    特定地點交易毒品安非他命。伊只有向他買一次毒品安非他
    命，就是被警方查獲的那次，是在95年1月13日9時許在三重
    市○○路以新臺幣一千元購買之安非他命零點四公克。警方
    叫伊再撥打「阿彬」之行動電話0000000000號約他出來洽談
    毒品交易時，伊撥打他的行動電話，他叫伊前往三重市○○
    ○路 224巷旁商店交易安毒，伊即帶同警方一起前往查緝。
    後來警方在三重市○○○路 224巷旁商店查獲之「邱暉恩」
    不是該綽號「阿彬」者。伊不知道他身上為何會有「阿彬」
    所使用之0000000000號行動電話。伊撥打該隻號碼之行動電
    話購買安非他命時，係不同人帶安毒來交易。交易毒品價格
    約新臺幣一千或兩千元，地點都是他指定之地點，叫伊前往
    ，伊沒有跟邱暉恩交易過安毒云云（見偵查卷（二）第98至
    100 頁）﹔嗣於原審法院審理時證稱：警察沒有叫伊做不實
    之供述，警察叫伊帶他們去找賣毒品給伊的人，伊就用電話
    聯絡。當時在警局中所做的筆錄實在，伊有在95年1月13日9
    時許，在三重市○○路以新台幣一千元的代價向綽號「阿彬
    」之男子購買安非他命零點四公克，0000000000號之行動電
    話是該名叫「阿彬」的男子所使用，伊確實是向他買安非他
    命，他再叫人拿給伊。後來警方指示伊打這支電話給阿彬，
    阿彬跟伊約在三重市○○○路 224巷旁，後來經警查獲者是
    邱暉恩，邱暉恩不是阿彬，是邱暉恩去那裡被抓到的。伊撥
    打該支0000000000號行動電話是男生接的，打過三、四次，
    伊只見過阿彬一次，是伊朋友帶伊去見阿彬，在三重市見到
    的，大約在伊被抓的前二、三個月前，其他的都是用電話聯
    絡，都是阿彬和伊約地點，伊再過去拿，像在三重天台、橋
    樑邊，安非他命一次都是購買一千元，重量伊不知道，買來
    都是一點點一包。是不同人帶安非他命來交易云云（見原審
    卷第106至108頁），證人王明輝就如何向被告乙○○購買毒
    品等情指證述綦詳在卷，且其上揭於警詢時之陳述係屬任意
    性所為，且距本案發生時間較近，記憶清晰，甚且尚未衡量
    利害關係，所述並核與同案被告邱暉恩於警詢時之供述大致
    相符（如後述），是證人王明暉上揭於警詢時所為之陳述，
    具有較可信之特別情況，且為證明犯罪事實存否所必要，自
    得作為本案證據。
  2.另依同案被告邱暉恩於警詢時供稱：伊於95年1月13日13時
    30 分許在臺北縣三重市○○○路224巷旁商店內，因為毒品
    案件被警方查獲，經警查獲之毒品安非他命一小包（毛重零
    點六公克），是綽號「阿彬」之男子要伊帶到該處賣給王明
    輝的，伊看到警方在場，就主動將放在商店內娃娃販賣機取
    物口內之安非他命一小包交給警方。毒品安非他命是綽號「
    阿彬」之男子，叫伊帶到該處，以新臺幣二千元之價格要賣
    給王明輝，「阿彬」是在 95年1月13日11時40分許，在自強
    路跟重陽路口，將安非他命交給伊，叫伊帶到臺北縣三重市
    ○○○路224巷旁商店內賣給王明輝。伊無法聯絡該綽號「
    阿彬」之人，是他聯絡伊，只有今天被查獲這次，沒有代價
    。警方另查獲之行動電話0000000000號是「阿彬」交安毒給
    伊時，一同拿給伊使用。伊跟王明輝有見過面，但不熟悉，
    沒有和他結怨。今日被警方查獲之安毒零點六公克是要以新
    台幣2000元賣給王明輝，伊之前沒有跟王明輝交易過安毒云
    云（見偵查卷（二）第102至103頁），核與證人王明輝上揭
    所述大致相符，而查系爭門號0000000000號之行動電話係以
    被告甲○○名義所申請，而由被告乙○○所使用，此據被告
    乙○○及甲○○供承在卷，並有該電話申請資料在卷可憑（
    見偵查卷（二）第109、154至15 6頁，偵查卷（一）第62頁
    ），而證人王明輝所使用之0000000000號行動電話於經警查
    獲之當日即95年1月13日與該門號0000000000號行動電話密
    集聯絡，此有台灣大哥大股份有限公司所檢送該等電話通聯
    紀錄乙件附卷可稽（見偵查卷（二）第110至112頁），被告
    乙○○並供承上揭時地該行動電話由同案被告邱暉恩持以使
    用之事實，茲依被告乙○○所供其係經營檳榔攤，而該0000
    000000號行動電話是供客戶打電話購買檳榔外送之用，則被
    告乙○○自無任意將該經營檳榔業務所用之行動電話任由他
    人持以外出或借予他人持走使用之理，足徵被告乙○○有於
    上開時地於與證人王明暉約定交易地點後，復指示同案被告
    邱暉恩前往交易地點（臺北縣三重市○○○路224巷旁商店
    內）將毒品甲基安非他命賣給證人王明輝，並同時交付其所
    使用之0000000000行動電話以備聯絡之用。
  3.證人王明輝及同案被告邱暉恩為警查獲時所分別持有之毒品
    一包，經送台灣檢驗科技股份有限公司檢驗結果，發現均呈
    甲基安非他命陽性反應（王明輝所持有之甲基安非他命一包
    ：毛重0.4公克，取其中0.012公克鑑定用罄；邱暉恩所持有
    之甲基安非他命一包：毛重0.6公克，取其中0.011公克鑑定
    用罄），有該公司95年3月9日CH/2006/21297號、CH/2006/2
    1296號濫用藥物檢驗報告各乙紙附卷可稽（見偵查卷（二）
    第119、120頁），足徵證人王明輝及同案被告邱暉恩上揭於
    警詢、原審法院審理時所述堪認屬事實。
  4.而證人王明輝係於 95年1月13日，在臺北縣新莊市○○街20
    號前，因遭警員蕭博森、江明南盤查而查悉其持有毒品甲基
    安非他命，進而同意配合警方之查緝，復以其所用之上開行
    動電話聯絡綽號「阿彬」所使用之0000000000號行動電話，
    佯稱欲再購買一包甲基安非他命，而同案被告邱暉恩即依指
    示持該0000000000號行動電話並將毒品甲基安非他命送至約
    定之臺北縣三重市○○○路 224巷口旁的便利商店欲行交付
    時，經警當場查獲等情，此據證人即臺北縣政府警察局新莊
    分局員警蕭博森於偵查中經具結後證稱： 95年1月13日早上
    十點多，伊與江明南警員正在執行勤務，在新莊市○○街20
    號前，我們與王明輝騎乘的機車擦身而過之後，看見他一直
    轉頭往後查看伊與江的機車，所以我們就迴轉並對他進行盤
    查。王明輝就主動從他的外套左邊口袋拿出一包安非他命交
    給我們，我們馬上聯絡分局偵查隊，請派偵防車將王明輝帶
    回，而在偵防車上時，我們就追問他安非他命是向何人購買
    ，王明輝回答說，他是撥打行動電話0000000000向藥頭購買
    毒品，我們就請王明輝用他的行動電話（0000000000）再打
    上開電話聯絡藥頭購買毒品，他也對我們說他願意供出藥頭
    來源，希望能減輕其刑或讓他離去，所以在偵防車上我們就
    有讓王明輝撥打電話聯絡藥頭，但正確撥打電話的時間記不
    得，王明輝撥打電話之後，藥頭先跟他約在三重市，到了三
    重市再撥打電話，之後藥頭與王明輝是約在三重市○○○路
    224巷口旁的便利超商，藥頭並對王明輝說等他到三重市○
    ○○路224巷口旁的便利超商再撥電話給他，我們的偵防車
    就開到便利超商旁，由江明南拿王明輝的行動電話與伊一起
    下車，並一前一後進入超商。至於進入超商的情節，如證人
    江明南所述云云（見偵查卷（二）第114至115頁）；嗣於原
    審法院審理時證稱：伊之前就本件案情在偵查中所為之證述
    皆實在。當時利用王明輝的手機撥打0000000000號的電話，
    是王明輝自己打的，交易地點是與王明輝對話的人決定的，
    地點約在三重市○○○路224巷的便利超商。我們到那裡之
    後，因為不清楚對方是誰，所以我們有拿著上開王明輝的手
    機、預撥，進入超商後，有人接那支手機，我們才確認是何
    人和王明輝接觸，我們撥通時，剛開始對方一直對著電話喊
    喂，我們沒有回答，但我們已經知道是邱暉恩接電話，所以
    是邱暉恩和王明輝約的。查獲邱暉恩時，我們只確認接電話
    的人就是要交安非他命毒品給王明輝的人，邱暉恩好像有說
    這支電話不是他的，就如同他在警詢筆錄中所說的一樣，在
    邱暉恩的身上沒有搜到安非他命，是在他在把玩的彈珠台退
    幣口查獲安非他命云云（見原審卷第118至119頁）﹔另證人
    江明南於偵查中證稱：當天逮捕王明輝的情節均與證人蕭博
    森之陳述一致，後來前往交易地點後，伊進入便利商店內，
    向店員佯裝購買香煙，伊並把王明輝的行動電話放在口袋裡
    面，並按重撥鍵，撥打0000000000的電話，之後就有看到邱
    暉恩站在伊左側約一公尺的地方，並從櫃台旁邊的櫃子上拿
    起手機應答，邱暉恩對著行動電話一直喂喂喂，並用台語說
    怎都沒有聲音，他把手機切掉後，就把該手機拿在他手上並
    走回他在店內把玩之娃娃機彈珠台座位上，伊與蕭博森就確
    認藥頭是他，便一起過去問邱暉恩『你是否有藥要賣』（台
    語），邱暉恩回答說沒有，我們就表明是警察身份，叫邱暉
    恩不要再裝蒜了。並叫他主動把安非他命交出來，邱暉恩就
    指著他座位下娃娃機彈珠台的取物品，並明確用台語跟我們
    說：在那邊，蕭博森就把取物口的小推門推開，看到裡面有
    一包安非他命，之後就馬上對邱暉恩上手銬，請邱暉恩再指
    著取物口，指明安非他命的置放處，再由蕭博森拍照存證後
    ，並將安非他命取出，我們就把安非他命及該PHS手機（000
    0000000）一起扣案。之後就把邱暉恩跟王明輝一起帶回分
    局作筆錄。警訊筆錄都是按照他們的陳述記載，我們都是一
    問一答，且全程有錄音並沒有刑求等語明確（見偵查卷（二
    ）第115至116頁），核與證人王明輝，同案被告邱暉恩上開
    於警詢中所述情節相符，亦足見證人王明輝及同案被告邱暉
    恩前開警詢之供述，洵堪採信。
  5.至證人王明輝雖於原審法院審理時證稱：95年1月13日9時許
    ，在三重市○○路向「阿彬」購買安非他命0.4公克，「阿
    彬」不是在庭之乙○○，好像是四、五十歲之人，操台語口
    音，伊向他買安非他命，他再叫人拿給伊云云（見原審卷第
    106、107頁），惟查證人王明輝係以其所有之行動電話0000
    000000撥打0000000000號行動電話向綽號「阿彬」者購買毒
    品，而系爭0000000000號行動電話係由被告乙○○所使用，
    證人確係向被告乙○○購買毒品甲基安非他命，均已如前述
    ，而僅憑電話中之聲音實無從確定該人之實際年齡，是證人
    王明輝上揭所供該綽號「阿彬」者好像是四、五十歲之人，
    無非係其個人臆測之詞，尚難採為有利於被告乙○○之證述
    ，又證人王明輝嗣於原審法院審理時翻異前詞改稱：伊在上
    開查獲地點（新莊市○○街）有遭警方毆打，且該00000000
    00號行動電話是警方自行撥打云云，然經進行對質詰問時，
    依證人蕭博森所述：當時不是這樣的，我們查獲王明輝身上
    有毒品，要上銬時，王明輝有反抗，並說警察打人，我們有
    把王明輝壓制在地上，上手銬，並告訴他，我們必要的話會
    拍照存證，結果王明輝被上銬後，他就說他會配合，我們就
    帶他回去偵辦。而且我們有查獲毒品，何必再打他（指王明
    輝）云云（見原審卷121 頁），參以證人王明輝事後並未提
    出何驗傷證明，其空言指摘遭警員毆打，實難遽信，而證人
    王明輝於原審法院審理時亦自承其於警詢所述屬實（見原審
    卷106頁），是證人王明輝嗣於原審時翻異之詞，顯無可採
    。又證人王明輝於本院上訴審審理時到庭作證稱伊未向被告
    購買毒品云云（見本院上訴卷第115、116頁），無非係迴護
    被告乙○○之詞，尚不足據以為推翻前開不利於被告乙○○
    之證言，而無足採。
  6.至同案被告邱暉恩於原審法院審理時固亦翻異前詞改稱：伊
    在警詢所述不實在，伊於上開時地為警查獲時，是因為該
    0000000000號行動電話在旁邊一直響，伊隨手拿起來就被抓
    了，不知該行動電話是何人使用，伊跟乙○○是購買Ａ片或
    Ｒ片，安非他命是警察在彈珠台下面查獲的云云。然查：證
    人邱暉恩於偵查中證稱：（問：你有跟誰買過毒品？）伊僅
    跟二個人買過毒品。都不知道年籍，一個姓李的男子，聯絡
    方式是打手機，對方電話0000000000，伊號碼是0000000000
    。另一個男子不知道姓名，但伊都是透過伊朋友阿彬幫伊購
    買，伊不知道阿彬真實姓名，不知道電話，但他都固定在三
    重市○○街附近的便利商店打彈珠檯，伊要買就會去那邊找
    他，（問：阿彬有無抽成？）不清楚，伊跟他說伊要多少價
    錢的毒品，他拿到貨之後伊再付錢，前後共跟阿彬買過二次
    ，時間忘記了。伊第一次是跟阿彬買二萬多，之後隔一個多
    月伊又跟阿彬買一次二萬多，之後伊找不到阿彬改成跟姓李
    的買，（問：阿彬年約幾歲？）三十歲，當時是透過在該便
    利商店打彈珠的朋友介紹認識的。（問：你知道0000000000
    號電話號碼是何人？）不知道、（問：【提示卷附乙○○照
    片？】你說阿彬是這一個人？）不是，（問：你認識乙○○
    ？）不認識，（問：你有無跟阿彬買過Ａ片或Ｒ片？或是有
    認識在賣Ａ片或Ｒ片的阿彬？）沒有等語在卷（見偵查卷（
    一）第124至125），而查同案被告邱暉恩如何於上開時地受
    綽號「阿彬」者委託前往交易地點（臺北縣三重市○○○路
    224巷旁商店內）將毒品甲基安非他命賣給王明輝，並因而
    收受「阿彬」所交付之0000000000行動電話以備聯絡等情，
    業據同案被告邱暉恩於警詢時供述綦詳在卷，而依上開監聽
    譯文所示，證人邱暉恩所使用之上開行動電話與00000000
    00號行動電話確有聯絡之內容，證人邱暉恩焉有不知該門號
    為0000000000號行動電話係何人所使用，其嗣後改稱不認識
    0000000000號行動電話係何人使用等情，要係迴謢之詞，另
    證人邱暉恩先於偵查中證稱並未向阿彬購買Ａ片或Ｒ片，嗣
    於原審法院審理時改稱是向被告乙○○購買Ａ片或Ｒ片云云
    ，先後所述已有不一，其上揭於原審法院審理時所述，自難
    認屬事實，而無可採。
五、犯罪事實二部分：訊據上訴人即被告乙○○及甲○○均矢口
    否認有販賣第二級毒品甲基安非他命予沈俊良之犯行，被告
    乙○○辯稱：伊經營檳榔攤所以認識沈俊良，但是他沒有吸
    毒，伊又怎麼可能賣毒品給他云云﹔被告甲○○辯稱：0000
    000000號行動電話不是伊在使用，交易毒品乙事，伊都不知
    道云云。惟查：
(一)證人沈俊良如何於上揭時地以其所使用之0000000000號行動
    電話撥打0000000000號行動電話，而與被告乙○○及甲○○
    聯絡毒品交易之數量及地點等情，此據證人沈俊良迭於警詢
    及偵查時供證述明確在卷。
  1.依證人沈俊良於警詢時證稱：伊目前使用之行動電話號碼為
    0000000000，是伊自己申請的。使用差不多半年多了。是伊
    本人在使用。伊有吸食毒品安非他命，吸食地點不一定，最
    後一次吸食是在95年7月中。伊都跟綽號宏彬或毛毛之男子
    購買毒品，都是用電話聯絡，交易地點都在三重市○○○路
    附近。經警所提出之乙○○、甲○○照片，伊認識他們兩個
    。在電玩店或是陣頭中認識的。伊曾經有向乙○○及甲○○
    購買安非他命毒品，三次左右，最低新臺幣一千元，最高新
    臺幣五千元。（問：本隊出示0000000000號行動電話於95年
    6月11日凌晨1時43分12秒譯文，是否為你本人撥打？內容為
    何？）是伊本人沒錯，伊叫他幫伊留安非他命。（問：出示
    0000000000號行動電話於95年6月27日晚上11時7分54秒譯文
    ，是否為你本人撥打？內容為何？）是伊本人沒錯。伊跟他
    拿新臺幣一千元的安非他命。伊不知道乙○○、甲○○他們
    有沒有從事販賣安非他命毒品，伊是有跟他拿過云云（見偵
    查卷（二）第1至3頁）。
  2.嗣於偵查中經具結後證稱：伊認識乙○○、甲○○約一、二
    年。伊有吸用安非他命，大約一年了，頻率不一定，差不多
    兩、三個禮拜，吸一次約一千元。伊買的話最低一千，最多
    四、五千（一克含袋重量）。伊固定跟乙○○、甲○○買。
    另外還有跟他倆的朋友毛毛買，毛毛是自己賣還是幫別人賣
    ，伊不知道。毛毛電話是0000000000。經伊指認警方所提示
    之邱暉恩照片就是伊說的毛毛，0000000000是毛毛舊的電話
    。伊六、七月有跟毛毛買過一、二次，都是一、二千。伊跟
    乙○○、甲○○買時都打0000000000，看誰接就跟誰談，大
    部分是甲○○接的。另外還打過別的號碼，但伊手機已刪除
    。伊叫乙○○、甲○○都是用台語稱他們「宏彬」、「嫂子
    」、「姐仔」。伊向他們買過幾次，次數伊已經忘了，退伍
    回來這一年大部分都跟他倆買，交易地點有時在三重正義北
    路黃金歲月ＫＴＶ、有時在正義北路上某十二樓房屋好像是
    他家，該處所伊只進去一次，當時兩人都在，其餘都在門口
    打開一小縫交易或樓下交貨。在樓下時都是甲○○拿下來給
    伊。伊向他們買大多是一次買一千，手頭比較寬時會買一克
    ，最後一次向他們買大概是六、七月時，伊沒有叫甲○○「
    阿泥」，伊都叫他「姐仔」。伊的電話號碼是0000000000，
    使用約半年，檢察官所提示之6月11日上午1時43分監聽譯文
    ，是伊所言，安樂街就是他們家樓下附近的巷子。甲○○拿
    毒品給伊時都直接用分裝袋。沒有再其他的外包裝。伊去他
    家拿毒品的話，伊到門口打電話給他們，他們開門伸手出來
    ，伊不知道是誰伸的手。但知道有男生女生。經檢察官提示
    之7月15日22時14分監聽譯文是伊所打的，四一是指重量，
    一個即一克，蹺蹺板伊不知道是什麼意思，搓籤是指品質不
    好。有約過在大智街全家交易過，那也是在乙○○家附近，
    有時候約好地點，他們會臨時更改，再打電話跟伊說地點云
    云（見偵查卷（二）第8至11頁）。
  3.依卷附之0000000000號行動電話監聽譯文所載：95年6月9日
    下午3時30分52秒：「Ｂ（0000000000號，即證人沈俊良）
    ：你有了嗎？Ａ：沒有啦。Ｂ：喔，毛毛那邊也沒有」；95
    年6月11日凌晨1時43分12秒：「Ｂ：喂？怎樣？Ａ：你可以
    來啦。Ｂ：可以來了喔，馬上到，幫我留著。Ａ：恩」；95
    年6月14日上午6時25分12秒：「Ｂ：嫂子，要拿一個你那邊
    有嗎？Ａ：還沒回來阿？Ｂ還沒回來？阿你聯絡不到一個的
    嗎？Ａ：恩。Ｂ：喔，意思是你們都沒有朋友有一個的喔。
    Ａ：沒有。Ｂ：阿？Ａ：就跟那個毛毛阿，毛毛現在不知道
    有沒有。Ｂ：毛毛？你知道他的電話嗎？Ａ：毛毛電話095
    ，可是他說這支不要打，這支被人監聽。Ｂ：這支？這支不
    是現在在達仔那嗎？Ａ：恩。Ｂ：喔，好啦不然我再問問看
    好了」；95年6月27日晚上11時7分54秒：「Ｂ：姐仔，你有
    方便能拿一張嗎？Ａ：喂？Ｂ：嫂子。Ａ：恩。Ｂ：我不良
    。Ａ：恩。Ｂ：拿一張你有方便嗎？Ａ：你來安樂街。Ｂ：
    安樂街。Ａ：到42號的時候打給我」；95年6月29日晚上8時
    53分46秒：「Ｂ：嫂子，有方便拿一張嗎？Ａ：有，來家裡
    拿。Ｂ：我有跟大牛撞在一起拿嗎？Ａ：什麼？Ｂ：大牛剛
    才有撥給你嗎？Ａ：大牛，等一下我問一下。Ｂ：這樣不用
    ，因為我剛有跟他一起用完。Ａ：恩。Ｂ：我想說如果有撞
    在一起就不用，我是幫人家拿的。Ａ：沒有，大牛有來拿，
    洪賓說。Ｂ：我剛有跟他一起用，剛用完後他剛好跟你拿。
    Ａ：好，那你來拿。Ｂ：好我現在過去」；95 年7月15日晚
    上10時14分33秒監聽譯文：「Ｂ：姐仔，我不良。Ａ：恩。
    Ｂ：我問你一個問題，你們現在好的一個多少，幫朋友問的
    。Ａ：四千。Ｂ：你們四一要怎麼出？Ａ：二萬三。Ｂ：二
    萬三，好，等一下看怎樣打給你」等語（見偵查卷（二）第
    122至124頁、134至135頁、144頁），此被告甲○○於警詢
    時亦自承：（問：本隊出示於7月15日22時14分接獲綽號音
    譯「不良」之男子（0000000000）內容資料詳如譯文？）伊
    記得，一個表示安非他命一公克，通話內容為綽號不良之男
    子請我們幫他朋友問安非他命等語明確（見偵查卷（一）第
    35頁）。
  4.被告乙○○及甲○○雖否認有販賣毒品予沈俊良之犯行，惟
    查系爭門號0000000000號之行動電話係以被告甲○○名義所
    申請，而由被告乙○○所使用，嗣該門號0000000000號之PH
    S 手機因被告乙○○交由同案被告楊暉恩持以外出聯絡販賣
    毒品予證人王明輝時，經警於上開時地扣押，已如前述，而
    被告甲○○復另行申請可雙機使用之 PG901手機，並將門號
    0000000000號燒錄在該手機上，此據被告甲○○於本院96年
    11月14日準備程序時供承在卷，並有大眾電信資料查詢一件
    在卷可稽（見偵查卷（二）第 109頁、154至156頁；偵查卷
    （一）第62頁），而依證人沈俊良上揭指證述，接聽電話者
    大部分是被告甲○○，足徵被告甲○○嗣亦有利用其所申設
    之上揭號碼為0000000000號之行動電話接洽購買毒品交易者
    ，又系爭電話亦由被告乙○○所使用，此據被告乙○○供承
    在卷，並經證人即受僱於被告乙○○檳榔攤之員工陳佑均於
    原審法院審理時證述在卷（見原審卷128、129頁），均足徵
    證人沈俊良確有以其所使用之上開行動電話號碼與被告乙○
    ○及甲○○所使用之0000000000號行動電話聯絡毒品交易事
    項，而由被告乙○○、甲○○共同販賣第二級毒品甲基安非
    他命予沈俊良三次無訛。至依證人沈俊良於上揭警詢及偵查
    中所述其向被告乙○○、甲○○購買毒品之價格係一千元至
    五千元不等等情，然證人沈俊良既無法確認該三次分別究係
    各為多少金額，自應以有利於被告乙○○、甲○○之認定，
    是就證人沈俊良向被告二人購買第二級毒品甲基安非他命之
    金額，爰採最有利於被告二人之認定，亦即以每次一包代價
    為一千元計算之。
  5.至證人沈俊良雖於原審法院審理時翻異前詞改稱：伊在警詢
    及偵查中所述不實在，因當初去憲兵隊的過程中讓伊感到恐
    懼，伊不知道該如何處理，才隨便回答，伊所使用上開行動
    電話有可能是朋友借用時撥打所致，但不能肯定是何人向伊
    借電話，因為該電話也可能是伊要向被告乙○○買Ｒ片時打
    的，伊向被告乙○○買Ｒ片，一千元約二、三十片云云。然
    查證人沈俊良於原審法院審理時就上開監聽譯文內關於其所
    有之0000000000號行動電話與0000000000  號行動電話之通
    話內容，先是證稱是借給友人使用時，友人所撥打，嗣又改
    稱可能是伊要向被告乙○○購買Ｒ片時所撥打，前後所述已
    有不一，且就該監聽譯文內容中「四一」究係何意、Ｒ片價
    格若干，語意均含混不清，避重就輕，實難採信，又證人沈
    俊良於本院上訴審審理時到庭復稱：伊未施用毒品，更未向
    被告二人購買毒品云云（見本院上訴卷第114、115頁），被
    告乙○○亦執此為辯，惟查證人沈俊良於警詢及偵查中就其
    染有毒品安非他命之毒癮，因而撥打被告乙○○及甲○○所
    使用之0000000000號行動電話，向被告乙○○及甲○○購買
    毒品等情，所供前後一致，並詳細描述其購買過程、交易價
    格及地點，而並無證據證明該供述非屬其任意性所為，且距
    本案發生時間較近，記憶清晰，甚且尚未衡量利害關係，並
    核與電話監聽內容相符，自應以證人沈俊良上揭於警詢時所
    為之陳述較為可採，其嗣於原審法院審理時翻異之詞，無非
    係迴護被告乙○○及甲○○，又證人沈俊良經警查獲後，縱
    經警採集之尿液送驗結果，並無施用毒品之跡證，惟此亦難
    逕認其於同年6月間即無施用毒品之惡習，而得採為有利於
    被告等之認定。
  6.被告甲○○雖一再辯稱0000000000號行動電話非伊所在使用
    云云，惟依該0000000000號行動電話於95年6月9日起至6月
    29日止之下列電話監聽譯文內容所示，被告甲○○顯亦有利
    用該支行動電話與他人聯絡買賣毒品情事（見偵查卷（二）
    第123至135頁）：
      Ａ（0000000000號）：毛毛你在那裡？
      Ｂ（毛毛）：我在第一銀行阿。
      …
      Ａ：是喔，那你調的到嗎？
      Ｂ：我是有阿，我現在要去看。
      Ａ：要去那裡看啊？
      Ｂ：在新莊。
      Ａ：價格咧？
      Ｂ：十三。
      Ａ：十三喔，唉唷，宏賓在睡覺。
      …
      Ｂ（某男）：拿五千。
      Ａ：什麼？
      Ｂ：拿一個啊。
      Ａ：現在沒東西。
      Ｂ：沒東西喔。
      Ｂ（小秋）：你男生有沒有？
      Ａ：晚一點看看耶。
      Ｂ：多晚。
      Ａ：現在八點多，你十點再打看看。
      Ｂ（某女）：要買兩千男生。
      Ａ：我們只剩一克耶。
      Ｂ（小黑）：好的嗎？
      Ａ：就是剛跟你說的那一種。
      Ｂ：不是套的嘛。
      Ａ：套的？不是。
      Ｂ：就是很單純那種結顆的那種嗎？
      Ａ：不懂。
      Ｂ：回去再跟你說啦，有四一嗎？
      Ａ：沒有啦，只剩一克，四一要凌晨啦，或明天早上比較
          有可能。
      Ｂ：好，我回去再跟你說，掰掰。
      Ｂ（某女）：咪。
      Ａ：恩。
      Ｂ：那個硬的全部都不行，很臭。
      Ａ：好，沒關係，那就不要了。
      Ｂ（某女）：阿咪。
      Ａ：恩
      Ｂ：我昨天那個拿去換給我頭家看看，好不好？
      Ａ：你昨天那個？
      Ｂ：對，那個都沒有用，我要跟你講，你就給我切掉。
      Ａ：昨天那個拿去給你頭家看，那個人家就已經全部都出
          完了。
      Ｂ：這個人家都不要，怎麼辦？換一點點給他試試看，這
          一包都沒有動，很臭。
      Ａ：那有，只有你這樣說，其他的人都拿這個，都出完了
          。
      Ｂ：真的？
      Ａ：對，我跟你說，如果你要換這個，沒辦法換，我們現
          在這個跟那個價錢太多，差一倍。
      Ｂ：差多少？
      Ａ：差一倍，這個是很好的。
      Ｂ：你多少換一點點，我給他吃看看，價錢多少？你要給
          我多少？
      Ａ：不可能換。
      Ｂ：我那一包給你，你給我一點點我拿去給他吃。
      Ａ：不然你那一包拿來，我退錢給你，東西不可能讓你換
          ，因為這個東西跟那個差太多了。
      Ｂ：多少錢？
      Ａ：這個一克要七千。
      Ｂ：要七千，我順便看一下是不是真的水晶好不好？
      Ａ：好。
      Ｂ（小紅）：阿咪。
      Ａ：恩。
      Ｂ：我小紅（音譯），我問你，半個八萬要給我們拿嗎？
      Ａ：你說什麼？
      Ｂ：剛剛兩個半個給我們八萬可以嗎？
      Ａ：半個給你們多少？
      Ｂ：八萬。
      Ａ：八萬不可能。
      Ｂ：橋看看。
      Ａ：沒辦法，人家給我的價錢就不是這樣。
      Ｂ：頂多減到多少。
      Ａ：半個應該，一個十七萬，頂多要九萬。
      Ｂ：半個要九萬。
      Ａ：恩。
      Ｂ：你是用四五四五這樣算，半個減一點，我去邀另一半
          。
      Ａ：也沒辦法，這我們拿對方也沒有利潤，我要出半克才
          有利潤。
      Ｂ：好。
      Ａ：你看怎樣再說。
      Ｂ（阿興）：咪
      Ａ：恩
      Ｂ：有嗎？
      Ａ：有。
      Ｂ：等一下拿一千五，好不好？
      Ａ：好，前二至三口有味道。
      Ｂ：有味道？
      Ａ：後面就沒有了，洪賓（音譯）說前面先讓他融掉，讓
          他滾一下。
      Ｂ：重點是有效嗎？
      Ａ：有，有效。
      Ｂ（阿興）：阿咪
      Ａ：恩
      Ｂ：說真的，那個東西真的不能用，從頭到尾都有味道，
          那有到後面就沒有味道
      Ａ：後面就沒有了
      Ｂ：我用別的壓都壓不住，那個味道真的很重，非常重。
      Ａ：喔，我也都出完了，都沒有了。
      Ｂ：你那裡都沒有別種了嗎？
      Ａ：沒有了，連妳那一種，大家也都拿完了。
      Ｂ：這真的不能用，我說實在的
      Ａ：都沒了。
      Ｂ：不然這樣子好不好，我這個留著，你如果有別批，我
          跟換別批，你拿一點點給我這樣子就好了，好不好
      Ａ：要等，因為現在沒東西。
      Ｂ：我知道，等你有東西。
      Ａ：到時候你換，價錢不一樣，東西不一樣
      Ｂ：當然是不一樣。
      Ａ：量不一樣。
      Ｂ：我知道，反正你就是拿一點給我就對了。
      Ａ：到時候有再說。
      Ａ：曉秋，我阿咪，你之前不是有在問，你們那邊有人要
          女生。
      Ｂ（曉秋）：女生？我不知道今天還有沒有問，因為我今
          天都沒有接節電話，我也不知道
      Ａ：你朋友要的是散的還是四一那一種的？
      Ｂ：女生嗎
      Ａ：嗯，
      Ｂ：他們不一定，有時他們要散的，有時候他們要四一
      Ａ：你朋友如果要你再打來
      Ｂ：你們現在有了嗎
      Ａ：那也不算是他的
      Ｂ：喔，不算他的，朋友在問的就對了
      Ａ：對
      Ｂ：我明天問看看
      Ｂ（曉秋）：阿咪，有聽到嗎
      Ａ：有
      Ｂ：結晶的那個一克多少？
      Ａ：你誰？
      Ｂ：我曉秋
      Ａ：恩
      Ｂ：一克多少？
      Ａ：那個好像六五
      Ｂ：好像六五，六千可不可以，你問你老公一下
      Ａ：你只要拿一個嗎？
      Ｂ：因為沒有試東西，現在外面的東西仿得很多，所以他
          們要先拿一個看看
      Ａ：好，我問一下，等一下打給你
      Ｂ（某女）：請問是阿咪姊嗎？
      Ａ：對
      Ｂ：阿姐，請問ＯＫ嗎？
      Ａ：晚上
      Ｂ：什麼
      Ａ：要晚上
      Ｂ：晚上
      Ａ：大概七點半
      Ｂ：要那麼晚喔
      Ａ：恩
      Ｂ：你確定嗎
      Ａ：恩，應該是有
      Ｂ：有確定嗎？我是想說，如果我要一的話？
      Ａ：一嗎
      Ｂ：一克有辦法嗎？
      Ａ：六
      Ｂ：有辦法留一克給我
      Ａ：有，應該是ＯＫ，六千
      Ｂ：有確定的話，我就錢拿起來，跟我朋友錢拿起來
      Ａ：好，你拿
      Ｂ：到時候我就不用跑到新莊去收
      Ａ：ＯＫ
      Ｂ：七點半嗎
      Ａ：恩，六
      Ａ：毛毛，你那裡還有嗎？有人要四一
      Ｂ（毛毛）：沒有
      Ａ：沒有
      Ｂ：四一，等一下
      Ａ：什麼
      Ｂ：要多少錢？要三五
      Ａ：三五，不然他不出？
      Ｂ：對，別人的
      Ａ：恩，毛你等一下
      Ａ：哥哥
      Ｂ（某男）：恩
      Ａ：我阿咪，洪賓（音譯）說他東西已經借到了
      Ｂ：有了
      Ａ：所以你們要可以跟他講
      Ｂ：現在我要拿一克
      Ａ：一克？
      Ｂ：對，一克，那麼多是不是
      Ａ：一克好多，嚇到了，好，來拿
      Ｂ：二克，
      Ａ：好。
      Ｂ（某男）：你有在家嗎？
      Ａ：恩，怎樣
      Ｂ：我剛剛說我要二克
      Ａ：到了嗎
      Ｂ（某女）：阿咪姊我跟你說
      Ａ：恩。
      Ｂ：剛有人打電話給我說，一包一千的，一包一千五的
      Ａ：一包一千的，一包一千五的
      Ｂ：對，
      Ａ：好。
      Ｂ：你多給我一個空袋子。
      Ａ：好。
      Ｂ：謝謝，我現在快到了，再二分鐘
      Ａ：好。
      Ｂ（阿興）：阿咪
      Ａ：恩
      Ｂ：有嗎？
      Ａ：多少？
      Ｂ：拿很少，拿一千就好
      Ｂ（阿興）：阿咪
      Ａ：恩
      Ｂ：現在有嗎？
      Ａ：有。
      Ｂ：拿一千好不好？
      Ａ：好，來拿。
      Ｂ（小雄）：阿咪嗎？
      Ａ：恩
      Ｂ：現在ＯＫ嗎？
      Ａ：ＯＫ
      Ｂ：三張
      Ａ：好
      Ｂ（阿賢）：我阿賢
      Ａ：恩
      Ｂ：那種東西還可以嗎？
      Ａ：這個？ＯＫ
      Ｂ：ＯＫ，我現在坐計程車過去
      Ａ：恩
      Ｂ：五張。
    依上監聽譯文觀之，無論「男生」、「女生」、「張」、「
    四一」、「結晶」、「克」、「半個」等，均是毒品交易中
    常見術語，該等對話內容，亦是買賣毒品之交易用語；再觀
    諸被告甲○○於警詢中亦自承：（問：本隊出示於7月24 日
    1時9分接獲姓名不詳之男子來電（0000000000）內容資料詳
    如譯文？）他託我們幫他問安非他命的事。（問：本隊出示
    於7月25日5時52分接獲綽號音譯小黑之男子來電（00000000
    00）內容資料詳如譯文？）伊記得，石頭代表安非他命，通
    話內容為請宏彬幫他們問毒品等語（見偵查卷（一）第36頁
    ），足見上開電話監聽譯文確為被告甲○○與他人聯絡買賣
    毒品情事。從上開部分對話內容，被告乙○○亦均知情，而
    可資為被告乙○○、甲○○有共同販賣第二級毒品甲基安非
    他命之佐證。
(二)至證人李明龍於警詢及偵查中固均證稱：伊向乙○○購買Ａ
    片云云（見偵查卷（一）第129、137至140頁），而證人沈
    俊良、邱暉恩嗣於原審法院審理時亦均改稱：係向被告乙○
    ○購買Ａ片或Ｒ片云云，然查被告乙○○並沒有從事Ａ片之
    販賣，此被告甲○○亦供稱：伊沒有看到乙○○有幫他人販
    賣Ａ片云云，而以被告甲○○與被告乙○○係男女朋友，並
    共同生活，如被告乙○○有以販賣Ａ片或Ｒ片為業，被告甲
    ○○焉有不知之理，且沈俊良、邱暉恩此部分證詞，不足採
    取，已如前述，再依證人李明龍於 95年6月16日晚上19時47
    分12秒與被告乙○○電話監聽譯文所載：「Ａ：誰？Ｂ：阿
    龍。Ａ：怎樣？Ｂ：你有打給我嗎？Ａ：對。Ｂ：什麼事情
    ？Ａ：有需要嗎？Ｂ：一樣的嗎？Ａ：讚的。Ｂ：讚的，好
    。Ａ：一克要非常高。Ｂ：喔，很高嗎？Ａ：恩，東西會叭
    叭叫。Ｂ：多少？Ａ：你來看看」等語（見偵查卷（二）第
    128頁），Ａ片或Ｒ片又豈有以「克」為計量單位。況衡諸
    證人李明龍、沈俊良、邱暉恩所述Ａ片或Ｒ片之價格，或稱
    一千元拿二、三十片Ｒ片，或稱價格不一定，或稱一個就是
    一千片，四一就是一千片的四分之一，半個是五百片，四分
    之一賣一萬元，或稱半個Ａ片要七萬八千元，或稱一千元買
    四、五片，一片平均約二百元等等，互不相符，且與被告乙
    ○○甲○○所述更屬矛盾，故證人李明龍前開證詞，不足採
    為被告二人有利之認定。
(三)又販賣第二級毒品甲基安非他命係屬違法行為，被告乙○○
    、甲○○，自不可能公然為之，衡諸證人陳佑均僅係被告二
    人經營檳榔攤所僱用之員工，對於被告二人販賣第二級毒品
    甲基安非他命一節，自有可能並不知情，是證人陳佑均雖證
    稱被告乙○○、甲○○並未販賣第二級毒品甲基安非他命云
    云（見原審卷第130頁），惟此亦不足憑為有利於被告二人
    之認定。
六、按毒品危害防制條例所處罰之販賣毒品罪，其成立除客觀上
    有買賣毒品之行為外，主觀上並須具有藉買賣毒品以從中牟
    取利益之意圖，本案雖因被告乙○○、甲○○矢口否認販賣
    犯行，致無從得知被告二人購入第二級毒品甲基安非他命之
    確實價格，進而與其等販出之價格相較以查知被告二人獲利
    若干。然毒品甲基安非他命乃違禁物，政府嚴厲查緝，遭查
    獲之風險極高，而販賣第二級毒品，可處無期徒刑及七年以
    上有期徒刑，並得併科新台幣七百萬元以下罰金，處罰甚重
    ，被告等若非欲藉由販賣毒品甲基安非他命以從中謀取利益
    ，當無甘冒遭警查獲之風險而欲從事販賣毒品甲基安非他命
    ，且毒品甲基安非他命並無公定之價格，並可任意分裝或增
    減其份量，而每次買賣之價量，亦隨時依雙方關係之深淺、
    當時之資力、需求程度及對行情之認知等因素而異其標準，
    非可一概而論，因之販賣之獲利，除經被告坦承犯行，或帳
    冊價量均臻明確外，委難察得實情，而販賣之人從價差或量
    差中牟利方式雖異，惟其圖利之非法販賣行為則均相同，是
    縱未確切查得販賣賺取之實際差價，但除別有事證，足認係
    按同一價格轉讓，確未牟利之情形外，尚難執此認非法販賣
    之事證有所不足，致知過坦承者難辭重典，飾詞否認者反得
    逞僥倖，而失情理之平；且以毒品甲基安非他命價格昂貴，
    取得不易，苟無利可圖，被告等應無甘冒被查緝法辦之危險
    而平白為無償轉讓毒品之可能，是被告乙○○、甲○○上揭
    販賣毒品甲基安非他命（被告乙○○於95年1月13日以每包
    1000元之價格販賣毒品甲基安非他命予證人王明輝，暨與被
    告甲○○先後於95年6月11日、6月27日及6月29日以每包100
    0元之價格販賣毒品甲基安非他命予證人沈俊良三次）顯有
    從中賺取買賣差價牟利之意圖，應堪認定。
  綜上所述，被告乙○○、甲○○確有意圖營利，將販入之毒品
  甲基安非他命販賣予他人而從中牟取利益之事實，被告乙○○
  、甲○○所辯並無販賣毒品甲基安非他命之犯行云云，要屬推
  諉卸責之詞，殊無足採，事證明確，被告乙○○、甲○○上揭
  犯行，應堪認定。
七、核被告乙○○所為，就 95年1月13日販賣毒品甲基安非他命
    予王明輝一次及於同年 6月11日、6月27日、6月29日販賣毒
    品甲基安非他命予沈俊良三次部分，均係犯毒品危害防制條
    例第4條第2項之販賣第二級毒品既遂罪，又被告乙○○於95
    年 1月13日另委由同案被告邱暉恩攜帶毒品甲基安非他命以
    販毒予王明輝部分，因係在警方授意及監控下，由證人王明
    輝向被告乙○○偽稱欲購買，實際上並無購買毒品之真正意
    思，惟被告乙○○既有販賣毒品之故意，且指示同案被告邱
    暉恩攜帶毒品甲基安非他命前往交易，已著手實施販毒之行
    為，嗣遭埋伏之警員當場逮捕，事實上不能完成買賣毒品之
    行為，其行為仍屬未遂之程度，就此部分，係犯毒品危害防
    制條例第4條第6項、第2項之販賣第二級毒品未遂罪﹔核被
    告甲○○所為，係犯毒品危害防制條例第4條第2項之販賣第
    二級毒品既遂罪，至被告乙○○及甲○○持有毒品甲基安非
    他命之低度行為，應為其販賣甲基安非他命之高度行為所吸
    收，均不另論罪。又被告乙○○就上開販賣第二級毒品甲基
    安非他命予王明輝未遂部分，與同案被告邱暉恩間，暨就上
    開販賣第二級毒品甲基安非他命予沈俊良三次部分，與被告
    甲○○間，各有犯意聯絡及行為分擔，均應論以共同正犯。
    而查被告乙○○、甲○○行為後，刑法業於94年2月2日修正
    公佈，並於95年7月1日施行，修正前刑法第28條規定：「二
    人以上共同『實施』犯罪之行為者，皆為共同正犯。」修正
    後為：「二人以上共同『實行』犯罪之行為者，皆為共同正
    犯。」，將舊法之「實施」修正為「實行」。原「實施」之
    概念，包含陰謀、預備、著手及實行等階段之行為，修正後
    僅共同實行犯罪行為始成立共同正犯。是新法共同正犯之範
    圍已有限縮，排除陰謀犯、預備犯之共同正犯，新舊法就共
    同正犯之範圍既因此而有變動，自屬犯罪後法律有變更，而
    經比較新舊法結果，修正前之規定固較不利於被告，惟綜合
    本件被告犯罪情節，其所為應適用之連續犯等規定，以修正
    前之規定較有利於被告等人（詳後述），並依適用法律不宜
    割裂原則，同應適用修正前即行為時刑法第28條之規定。而
    查被告乙○○、甲○○二人行為後，刑法第56條連續犯之規
    定，業於94年2月2日修正公布刪除，並於95年7月1日施行，
    本件被告乙○○、甲○○二人基於概括犯意，以相似之手段
    ，在緊接之時間，被告乙○○先後二次、三次各販賣甲基安
    非他命予王明輝、沈俊良之行為（王明輝部分一次既遂、一
    次未遂），被告甲○○先後三次販賣甲基安非他命予沈俊良
    之行為，各均時間緊接，手段相似，而犯構成要件相同之罪
    名，顯均係基於概括之犯意反覆為之，為連續犯，依修正前
    刑法第56條之規定，本應依連續犯之規定各論以一連續販賣
    第二級毒品罪，惟因行為後新法業已刪除連續犯之規定，此
    刪除雖非犯罪構成要件之變更，但顯已影響行為人刑罰之法
    律效果，自屬法律有變更，依刑法第2條第1項規定，比較新
    、舊法結果，仍應適用較有利於被告乙○○、甲○○二人行
    為時法即舊法，論以連續犯之一連續販賣第二級毒品罪（參
    照最高法院95年第8次刑事庭會議決議），除法定刑無期徒
    刑部分，依刑法第65條第1項規定不得加重外，就有期徒刑
    及罰金刑部分，依法加重其刑。原審對被告乙○○、甲○○
    二人予以論罪科刑，固非無見，惟查：（一）被告乙○○就
    販賣毒品甲基安非他命予王明輝未遂犯行部分，與同案被告
    邱暉恩有犯意聯絡及行為分擔，為共同正犯，原審於事實欄
    亦認被告乙○○與邱暉恩就此部分有犯意聯絡及行為分擔，
    為共同正犯，惟於理由欄疏未加以論述，事實與理由不符，
    尚有未洽﹔（二）被告甲○○並無涉有與被告乙○○及同案
    被告邱暉恩共同販賣第二級毒品予王明輝之犯行（理由詳後
    述），原審認被告甲○○並有與被告乙○○及同案被告邱暉
    恩等人共同販賣第二級毒品予王明輝犯行，其論斷尚有未洽
    ﹔（三）沒收含有保安處分之性質，在剝奪犯罪者因犯罪而
    取得之財產上利益，以遏止犯罪，與罰金屬刑罰之性質有別
    ，故對於各共犯應採連帶沒收主義，不得就全體共犯之總所
    得，對於各共犯重複諭知沒收。本件販賣毒品之犯罪所得，
    應依毒品危害防制條例第19條第1項予以沒收，在共同正犯
    間，自應採連帶沒收，被告乙○○與甲○○間就販賣毒品予
    沈俊良部分係共犯，其等此部分販賣毒品之犯罪所得3000元
    ，即應予以連帶沒收，原審於理由欄亦認被告等人就此犯罪
    所得應連帶沒收，惟疏未於主文載明，判決理由與主文不合
    ，亦有未洽。（四）被告乙○○交由同案被告邱暉恩持以聯
    絡販賣毒品事宜門號為0000000000號之PHS手機一隻，係被
    告乙○○與同案被告邱暉恩持以犯本件販賣第二級毒品甲基
    安非他命之用，應依毒品危害防制條例第19條第1項規定宣
    告沒收，原審疏未就該PHS手機宣告沒收，同有未洽。是被
    告乙○○上訴意旨，仍執前詞，否認犯罪，固無理由，而被
    告甲○○上訴意旨否認有與被告乙○○等人共同販賣第二級
    毒品甲基安非他命予王明輝之犯行，固有理由，惟否認有共
    犯販賣第二級毒品甲基安非他命予沈俊良之犯行，則無理由
    ，是原判決既有上揭可議之處，自應由本院予以撤銷改判。
    爰審酌被告乙○○、甲○○二人之素行、犯罪之動機、目的
    、手段，均正值青年，竟不思循正當途徑賺取財物，明知第
    二級毒品戕害人體身心健康甚鉅，卻為圖不法利得，而連續
    販賣第二級毒品，助長毒品泛濫，戕害他人身心健康，危害
    社會治安非輕，各所參予之犯罪情節、因而所獲得之利益，
    及犯罪後之態度等一切情狀，量處被告乙○○有期徒刑八年
    ，被告甲○○有期徒刑七年二月。至扣案之毒品經送鑑定，
    而將原送驗包裝袋內毒品與包裝袋分離後各別秤重，所得之
    毒品重量稱為『淨重』，包裝袋重量則以『空包裝重』稱之
    ，然無論依上述何種方式分離，原送驗包裝袋內均仍會有微
    量毒品成分殘留，此有法務部調查局局93年3月19日調科壹
    字第09300113060號函、93年11月16日調科壹字第093623965
    50號函可參，是扣案之由同案被告邱暉恩依被告乙○○指示
    ，持以欲販賣予王明輝之毒品甲基安非他命一包（毛重0.6
    公克，取其中0.011公克鑑定用罄，驗餘淨重0.589公克），
    既尚未販賣既遂，仍屬被告乙○○等人所有，均認係查獲之
    毒品，應依毒品危害防制條例第 18條第1項前段沒收銷燬之
    （至揀取其中甲基安非他命 0.011公克化驗，因已滅失，就
    此部分自無從沒收銷毀）。至證人王明輝持有被告乙○○販
    售予其之毒品甲基安非他命一包（毛重0.4公克），既已經
    售予證人王明輝，已屬王明輝所有，自不在本案予以諭知沒
    收銷燬。而扣案門號為 0000000000號之PHS手機一具，係被
    告乙○○交由同案被告邱暉恩持以聯絡販賣毒品事宜，為供
    販賣第二級毒品甲基安非他命予王明輝之用，應依毒品危害
    防制條例第19條第1項規定宣告沒收，另扣案之PG901號行動
    電話壹具（不含 0000000000號SIM卡），係以被告甲○○名
    義申請，作為被告乙○○、甲○○二人聯絡販賣第二級毒品
    甲基安非他命予沈俊良之用，為供本件共同販賣第二級毒品
    予沈俊良犯罪所用之物，依毒品危害防制條例第 19條第1項
    規定，併予宣告沒收。又被告乙○○因本件販賣第二級毒品
    所得之財物四千元（即 1000元＋1000元×3次），係被告乙
    ○○販賣第二級毒品所得之財物，應依毒品危害防制條例第
    19條第 1項規定宣告沒收，而被告甲○○並就其中販賣第二
    級毒品所得之3000元（即販賣予沈俊良部分），應與被告乙
    ○○同依該條例之規定諭知連帶沒收，而該販賣毒品所得，
    如全部或一部不能沒收時，應以其等之財產抵償之。
八、公訴意旨另以：被告乙○○、甲○○共同基於販賣第二級毒
    品甲基安非他命之犯意，自94年6、7月間某日起，即以其等
    所使用之0000000000號、0000000000號、0000000000號行動
    電話及其他不詳號碼之門號作為交易聯絡工具，以渠等位於
    臺北縣三重市○○○路316號12樓之1之居所等處，販賣第二
    級毒品甲基安非他命予不特定人牟利，其中被告甲○○亦共
    同基於販賣毒品予王明輝之犯意聯絡，於95年1月13日，利
    用其所申設之0000000000號行動電話，接聽王明輝以000000
    0000號行動電話撥打之電話，而由綽號「阿彬」之男子在臺
    北縣三重市○○路附近，販賣毒品甲基安非他命一小包（毛
    重0.4公克）。嗣因王明輝於同日遭警查獲後，再撥打00000
    00000號佯向綽號「阿彬」之男子購買甲基安非他命，而由
    邱暉恩依指示於同日下午1時30分許，持毒品甲基安非他命
    一包前往時，即為埋伏之員警當場逮捕而未遂。又被告乙○
    ○、甲○○除有前開犯罪事實所認定之三次販賣毒品予沈俊
    良之犯行外，另共同基於販賣毒品予沈俊良之犯意聯絡，於
    約每二至三個禮拜以每小包（重量不明）一千元代價販賣予
    沈俊良一次，因認被告乙○○、甲○○二人就此部分同涉有
    毒品危害防制條例第4條第2項之販賣第二級毒品罪嫌云云。
    經查：
(一)按犯罪事實應依證據認定之，無證據不得認定犯罪事實﹔又
    檢察官就被告犯罪事實，應負舉證責任，並指出證明方法，
    刑事訴訟法第154條第2項、第161條第1項分別定有明文。是
    以，檢察官對於起訴之犯罪事實，應負提出證據及說服之實
    質舉證責任。倘其所提出之證據，不足為被告有罪之積極證
    明，或其闡明之證明方法，無從說服法官以形成被告有罪之
    心證，基於無罪推定之原則，自應為被告無罪判決之諭知（
    最高法院92年臺上字第128號判例參照）。而所謂認定犯罪
    事實之證據，係指足以認定被告確有犯罪行為之積極證據而
    言，該項證據自須適合於被告犯罪事實之認定，始得採為斷
    罪資料，如未能發現相當證據，或證據不足以證明，自不能
    以推測或擬制之方法，以為裁判之基礎（參照最高法院四十
    年臺上字第八六號及七十六年台上字第四九八六號判例意旨
    ）。
(二)訊據被告甲○○堅詞否認有上揭販賣第二級毒品甲基安非他
    命予王明輝之犯行，辯稱：0000000000號行動電話係由乙○
    ○所使用，如何使用伊都不清楚云云，而查系爭門號000000
    0000號之行動電話固係以被告甲○○名義於94年12 月8日所
    申請，有該電話申請資料在卷可憑（見偵查卷（二）第 109
    頁），惟被告甲○○否認有於 95年1月13日利用該支電話接
    聽證人王明輝為購買毒品所撥打之電話，而依證人王明輝於
    警詢時所稱：甲基安非他命係向綽號「阿彬」之男子所購得
    ，伊不知道他的姓名，伊是用0000000000號打「阿彬」之00
    00000000號行動電話，約定在三重市○○路，以一千元代價
    ，向其購買零點四公克之甲基安非他命一次，即遭警方查獲
    。邱暉恩並非「阿彬」本人云云，嗣於原審法院審理時亦證
    稱：95  年1月13日9時許，伊是在三重市○○路向「阿彬」
    購買安非他命零點四公克云云﹔而同案被告邱暉恩於警詢時
    則供稱：「阿彬」於95年1月13日11時40分許，在自強路跟
    重陽路口，交給伊一包毛重約零點六公克之甲基安非他命，
    命伊持至台北縣三重市○○○路之約定地點賣給王明輝，伊
    不知「阿彬」之姓名及年籍資料，警方人員所查獲00000000
    00號行動電話是「阿彬」交給伊使用的等語，依上開證人王
    明輝及同案被告邱暉恩之供證述，均僅言明其等係向「阿彬
    」購買第二級毒品或依指示將毒品帶至約定地點賣予他人等
    情，而該綽號「阿彬」者即係被告乙○○，已詳如前述，渠
    等之供述均未言及係向被告甲○○購買毒品或是被告甲○○
    有參與此犯罪構成要件之行為分擔，而系爭門號0000000000
    號之行動電話係以被告甲○○名義所申請，而由被告乙○○
    所使用，此據被告乙○○及甲○○供述在卷，而以被告甲○
    ○與乙○○係男女朋友，關係密切，由被告甲○○申請行動
    電話而交由被告乙○○使用，亦屬情理之常，實難僅憑被告
    甲○○有申請行動電話之事實，即遽推定被告甲○○有參予
    販賣毒品予王明輝之犯行，至上揭0000000000號行動電話，
    於95年 6月9日起至6月29日止之電話監聽內容，亦不足以認
    定被告甲○○是否有上揭販賣毒品予王明輝之憑據，此外復
    查無其他積極證據足資證明被告甲○○亦同涉有此部分公訴
    人指訴之販賣毒品予王明輝犯行，被告甲○○所辯並無此部
    份犯行，應堪採信，被告甲○○此部份犯行尚屬不能證明，
    惟公訴人認此部份與被告甲○○上開論罪部分，具有連續犯
    之裁判上一罪關係，爰不另為其無罪諭知。
(三)訊據被告乙○○、甲○○均堅詞否認有自94年6、7月間某日
    起販賣第二級毒品甲基安非他命予不特定人牟利之犯行，而
    公訴人據以認被告乙○○、甲○○涉有此部分犯行，無非係
    依證人沈俊良之證詞及被告乙○○、甲○○上開行動電話之
    監聽譯文等為其主要論據。惟查：證人沈俊良之證詞除上開
    經本院論罪部分尚有通訊監查譯文可資佐證外，其餘公訴人
    指訴之上開犯行，並無何積極證據足資佐證，而卷附之通訊
    監查譯文固能佐證被告乙○○、甲○○涉有販賣第二級毒品
    甲基安非他命犯嫌，惟除證人王明輝、沈俊良外，其餘所謂
    之其他不特定人，檢察官並未舉證證明究係何人，暨究販賣
    如何數量及價格之毒品，自難僅以該通訊監查譯文為唯一證
    據。此外，復查無其他積極證據足資佐證被告乙○○、甲○
    ○有此部分之犯行，被告乙○○、甲○○二人此部分犯行尚
    屬不能證明，惟公訴人認此部份與被告乙○○、甲○○上開
    論罪部分，具有連續犯之裁判上一罪關係，爰不另為其無罪
    諭知。
據上論斷，應依刑事訴訟法第369條第1項前段、第364條、第299
條第1項前段，毒品危害防制條例第4條第2項、第18條第1項前段
、第19條第1項，刑法第11條前段、第2條第1項前段，修正前刑
法第28條、第56條，判決如主文。
本案經檢察官黃全祿到庭執行職務。
中    華    民    國    97    年    1    月    10    日
            刑事第五庭    審判長法  官  吳  敦
                                法  官  陳祐治
                                法  官  張傳栗
以上正本證明與原本無異。
如不服本判決，應於收受送達後十日內向本院提出上訴書狀，其
未敘述上訴之理由者並得於提起上訴後十日內向本院補提理由書
（均須按他造當事人之人數附繕本）。
                                書記官  李佩真
中    華    民    國    97    年    1     月    10    日
附錄：本案論罪科刑法條全文
毒品危害防制條例第4條：
製造、運輸、販賣第一級毒品者，處死刑或無期徒刑；處無期徒
刑者，得併科新臺幣1千萬元以下罰金。
製造、運輸、販賣第二級毒品者，處無期徒刑或7 年以上有期徒
刑，得併科新臺幣7百萬元以下罰金。
製造、運輸、販賣第三級毒品者，處5 年以上有期徒刑，得併科
新臺幣5百萬元以下罰金。
製造、運輸、販賣第四級毒品者，處3 年以上10年以下有期徒刑
，得併科新臺幣3百萬元以下罰金。
製造、運輸、販賣專供製造或施用毒品之器具者，處1年以上7年
以下有期徒刑，得併科新臺幣1百萬元以下罰金。
前五項之未遂犯罰之。


司法院資訊處製作；財團法人民間司法改革基金會備份。
